臺灣臺中地方法院刑事判決　　　　　　　 96年度易字第290號
公　訴　人　臺灣臺中地方法院檢察署檢察官
被　　　告　丙○○○
上列被告因傷害等案件，經檢察官提起公訴（九十五年度偵字第
二五九二七號），本院合議庭裁定由受命法官獨任進行簡式審判
程序，判決如下：
    主    文
丙○○○傷害人之身體，處拘役伍拾伍日，如易科罰金，以銀元
佰元即新臺幣玖佰元折算壹日。
    犯罪事實
一、丙○○○與乙○○係姊妹關係，兩人平日相處不睦，於民國
    （下同）九十五年五月十八日晚上七時許，丙○○○至乙○
    ○位於臺中縣太平市○○路○段二四二巷四十號之住處，因
    細故與乙○○發生爭吵，使丙○○○甚為不滿，竟基於毀損
    及普通傷害之犯意，在乙○○上開住處之一樓客廳，先出手
    扯破乙○○所穿黑色白格子之上衣，致該上衣損壞，繼而以
    左手掐住乙○○頸部，另以右手抓住乙○○頭髮撞擊牆壁，
    再於一樓靠近樓梯處將乙○○摔倒在地，復用嘴咬乙○○之
    右大腿內側，及用腳踢乙○○之身體，致乙○○受有頸部、
    右手肘、右手背、右大腿內側挫傷合併擦傷及瘀腫等傷害，
    並足以生損害於乙○○。
二、案經乙○○訴請臺灣臺中地方法院檢察署檢察官偵查起訴。
    理    由
一、本件被告丙○○○所犯係死刑、無期徒刑、最輕本刑為三年
    以上有期徒刑以外之罪，其於準備程序中就被訴事實為有罪
    之陳述，經告知簡式審判程序之旨，並聽取公訴人及被告之
    意見後，本院合議庭認為適宜而裁定由受命法官獨任進行簡
    式審判程序，合先敘明。
二、訊之被告丙○○○固坦承於前開時地，有出手毆打乙○○及
    用嘴咬乙○○右大腿內側，致乙○○受傷，然矢口否認有何
    毀損犯行，並辯稱：伊並未以手抓乙○○頭髮去撞牆壁，且
    當時雙方相互抓來抓去，是否有扯破乙○○之上衣，伊不清
    楚云云。惟查前開時地，被告如何先出手扯破乙○○所穿黑
    色白格子之上衣，致該上衣損壞，繼而如何以左手掐住乙○
    ○頸部，另如何以右手抓住乙○○頭髮撞擊牆壁，再於一樓
    靠近樓梯處如何將乙○○摔倒在地，復如何用嘴咬乙○○之
    右大腿內側，及如何用腳踢乙○○之身體，致乙○○受有如
    診斷證明書所載傷勢等情，業據告訴人乙○○於偵查中及本
    院行準備程序時指訴稽詳，並有告訴人提出之診斷證明書影
    本一紙及照片一張附卷足憑。是被告上開所辯，無非事後卸
    責之詞，不足採信，事證明確，其犯行堪以認定。
三、核被告所為，係犯刑法第二百七十七條第一項之傷害人之身
    體罪及同法第三百五十四條之毀損罪。又被告同時地以一行
    為觸犯上開二罪名，為想像競合犯，依刑法第五十五條規定
    ，應從一重之傷害人之身體罪處斷。爰審酌被告尚無前科，
    其與告訴人為姊妹關係，因細故與告訴人發生爭吵，使之甚
    為不滿，致出手扯破告訴人上衣及傷害告訴人，因而觸法，
    惟為促使雙方和睦相處，及其犯罪之動機、目的、手段、告
    訴人受傷程度及所受損害、犯罪後坦承部分犯行等一切情狀
    ，量處如主文所示之刑，並諭知易科罰金之折算標準。
四、查被告行為後，刑法第四十一條第一項前段有關易科罰金折
    算之標準，業經總統於九十四年二月二日公布修正，自九十
    五年七月一日施行，由「得以一元以上三元以下折算一日，
    易科罰金」，並適用修正前罰金罰鍰提高標準條例第二條（
    現已刪除）之規定，提高為「得以新台幣一千元、二千元或
    三千元折算一日，易科罰金」，且刪除「因身體、教育、職
    業、家庭之關係或其他正當事由，執行顯有困難者」之條件
    ，依修正施行後刑法第二條第一項「行為後法律有變更者，
    適用行為時之法律。但行為後之法律有利於行為人者，適用
    最有利於行為人之法律」之規定，比較修正前後刑法第四十
    一條第一項前段之規定，修正後之規定，並未較有利於被告
    ，故本件應適用被告行為時即修正前刑法第四十一條第一項
    前段及修正前罰金罰鍰提高標準條例第二條之規定，諭知易
    科罰金之折算標準，即應以銀元三百元折算一日，經折算為
    新台幣後，應以新台幣九百元折算一日。而刑法第五十五條
    關於想像競合犯之規定，新法增列但書「不得科以較輕罪名
    所定最輕本刑以下之刑」，係科刑之限制，為法理之明文化
    ，非屬法律之變更，應依一般法律適用原則，適用裁判時新
    法。另刑法第二百七十七條第一項之普通傷害罪及同法第三
    百五十四條之毀損罪，其法定罰金刑原分別為一千元、五百
    元以下罰金，並適用修正施行前刑法第三十三條第五款「主
    刑之種類如左：五、罰金：一元以上」及罰金罰鍰提高標準
    條例第一條前段之規定，即該二罪所得科處之法定罰金刑最
    高為銀元一萬元、五千元（即新台幣三萬元、一萬五千元）
    ，最低均為銀元十元（即新台幣三十元）。而依刑法施行法
    所增訂第一條之一「中華民國九十四年一月七日刑法修正施
    行後，刑法分則編所定罰金之貨幣單位為新台幣。九十四年
    一月七日刑法修正時，刑法分則編未修正之條文定有罰金者
    ，自九十四年一月七日刑法修正施行後，就其所定數額提高
    為三十倍。但七十二年六月二十六日至九十四年一月七日新
    增或修正之條文，就其所定數額提高為三倍」，及修正施行
    後刑法第三十三條第五款「主刑之種類如下：五、罰金：新
    台幣一千元以上，以百元計算之」之規定，該二罪所得科處
    之法定罰金刑最高分別為新台幣三萬元、一萬五千元，最低
    均為新台幣一千元，比較修正前後有關法定罰金刑之規定，
    應以被告行為時即修正前有關法定罰金刑之規定較有利於被
    告，併予敘明。
五、據上論斷，應依刑事訴訟法第二百七十三條之一第一項、第
    二百九十九條第一項前段，刑法第二條第一項前段、第二百
    七十七條第一項、第三百五十四條、第五十五條、第四十一
    條第一項前段（修正前），罰金罰鍰提高標準條例第一條前
    段、第二條（修正前），現行法規所定貨幣單位折算新台幣
    條例第二條，判決如主文。
本案經檢察官甲○○到庭執行職務。
中　　華　　民　　國　　96　　年　　2 　　月　　8 　　日
                  刑事第三庭    法  官  朱光國
上正本證明與原本無異。
如不服本判決，應於送達後十日內向本院提出上訴狀（須附繕本
），上訴於台灣高等法院台中分院。
                                書記官  洪明霞
中　　華　　民　　國　　96　　年　　2 　　月　　8 　　日
附錄論罪科刑法條：
刑法第二百七十七條第一項：
傷害人之身體或健康者，處三年以下有期徒刑、拘役或一千元以
下罰金。
刑法第三百五十四條：
毀棄、損壞前二條以外之他人之物或致令不堪用，足以生損害於
公眾或他人者，處二年以下有期徒刑、拘役或五百元以下罰金。
